臺灣新北地方法院民事裁定
110年度消債清字第245號
聲  請  人  何正民  
代  理  人  唐迪華律師(法扶律師)
上列當事人聲請消費者債務清理清算事件，本院裁定如下：
    主  文
聲請人何正民自中華民國一百一十年十二月二十八日上午十時起
開始清算程序。
本件命司法事務官進行清算程序。
    理  由
一、按債務人不能清償債務或有不能清償之虞者，得依本條例所
    定清算程序，清理其債務；債務人對於金融機構負債務者，
    在聲請更生或清算前，應向最大債權金融機構請求協商債務
    清償方案，或向其住、居所地之法院或鄉、鎮、市、區調解
    委員會聲請債務清理之調解；法院開始清算程序之裁定，應
    載明其年、月、日、時，並即時發生效力；法院裁定開始清
    算程序後，得命司法事務官進行清算程序，必要時，得選任
    律師、會計師或其他適當之自然人或法人一人為監督人或管
    理人，消費者債務清理條例(下稱消債條例)第3條、第151條
    第1項、第83條第1項、第16條第1項分別定有明文。
二、聲請意旨略以：聲請人於民國98年發現罹患人類免疫不全病
    毒疾病、慢性病毒C型肝炎及貧血等疾病，致無法久站而無
    工作，目前仍持續接受治療。惟因積欠信用卡等費，前向本
    院聲請債務清理之前置調解與最大債權金融機構匯豐(台灣)
    商業銀行股份有限公司(下稱匯豐銀行)協商，惟聲請人沒有
    工作，無清償能力，匯豐銀行亦無適合方案可提供而調解不
    成立。又聲請人於5年內並未從事營業額平均每月新臺幣(下
    同)20萬元以下之營業活動，復未經法院裁定開始更生程序
    或宣告破產，爰依法聲請裁定准予開始清算程序等語。
三、經查：
(一)聲請人前向本院聲請債務清理之前置調解，經匯豐銀行表示
    聲請人因疾病關係，須持續治療，無工作收入亦無法提供還
    款方案，故匯豐商銀亦無適合方案可提供而調解不成立等情
    ，有調解程序筆錄、調解不成立證明書附於本院110年度司
    消債調字第531號卷可參。是聲請人據以聲請清算，本院自
    應綜合聲請人目前全部收支及財產狀況，評估是否已不能維
    持符合人性尊嚴之最基本生活條件，而有消債條例第3條規
    定之「不能清償債務或有不能清償之虞」之情事。
(二)聲請人之財產及收入狀況：聲請人名下有MWY-8831普通重型
    機車乙輛、保單價值準備金約為200,976元之新光人壽保單
    乙件、國泰世華銀行存款83元、合作金庫存款58元，有聲請
    人提出之財產及收入狀況明書、全國財產稅總歸戶財產查詢
    清單、機車行車執照、保單價值準備金保單帳戶價值證明、
    中華民國人壽保險商業同業公會投保查詢資料、國泰世華銀
    行存款餘額證明書、合作金庫商業銀行存款餘額證明書為證
    ，堪信為實；聲請人之收入部分，依聲請人之108年度至109
    年度綜合所得稅各類所得資料清單，其2年間僅有5,500元及
    21,500元之收入，經聲請人陳報該「5,500元」之收入為聲
    請人之男友為其購買代步機車之政府購車補助，另「21,500
    元」係聲請人之男友出售房屋，經由聲請人介紹由信義房屋
    為仲介之介紹費用，因性質屬一次性未具持續性，故不列入
    聲請人目前每月收入中計算，另依其陳報其目前無工作，僅
    每月領有租金補助4,000元，其餘生活開銷5,000元至10,000
    元不等皆由朋友資助等情，並提出郵政存簿儲金簿為憑，勘
    信為真實，故本院暫以14,000元列計其每月收入。
(三)聲請人之必要支出狀況：聲請人陳報其個人每月生活必要支
    出包含租金4,000元、日常生活支出5,000元至10,000元，合
    計約14,000元等節，有聲請人所提之必要支出明細表在卷可
    參。審酌聲請人所列每月必要支出並未超過新北市政府所公
    告之新北市110年度最低生活費用每人每月15,600元之1.2倍
    即18,720元(消債條例第64條之2參照)之標準，應可採信。
(四)聲請人每月可支配所得為扣除每月生活必要支出後已無餘額
    。從而，聲請人主張其有消債條例第3條所規定不能清償債
    務之情事，堪予採信。
四、綜上所述，本件聲請人為一般消費者，並未從事營業活動，
    且有無法清償債務之情事，亦未經法院裁定開始更生程序或
    許可和解或宣告破產，復查無消債條例第6條第3項、第8條
    或第82條第2項所定駁回清算聲請之事由存在。故聲請人本
    件清算之聲請，洵屬有據，應予准許。爰裁定開始清算程序
    ，並依法命司法事務官進行本件清算程序。
五、法院終止清算程序後，債務人之債務並非當然免除，仍應由
    法院斟酌消債條例有關免責之規定，例如本條例第133條、
    第134條、第135條等規定，依職權認定是否裁定免責，故法
    院終止清算程序後，債務人雖有免責之機會，惟其財產不敷
    清償清算程序之費用如係因上述條例所定不可免責之事由所
    致，法院即非當然為免責之裁定，債務人就其所負債務仍應
    負清償之責，附此敘明。
中　　華　　民　　國　 110　　年　　12　　月　　27　　日
                  民事第六庭  法　官　莊惠真
以上正本證明與原本無異。
本件裁定不得抗告。
本裁定已於110年12月28日上午10時公告。
中　　華　　民　　國　　110 　年　　12　　月　　28　　日
                              書記官　但育緗